【裁判字號】    98,裁,447
【裁判日期】    980220
【裁判案由】    貨物稅
【裁判全文】
最  高  行  政  法  院  裁  定
                                       98年度裁字第447號
再 審原 告  斌斌貿易股份有限公司
代  表  人  甲○○
再 審被 告  財政部基隆關稅局
代  表  人  乙○○
上列當事人間貨物稅事件，再審原告對於中華民國97年9月25日
本院97年度判字第880號判決，提起再審之訴，本院裁定如下：
    主  文
再審之訴駁回。
再審訴訟費用由再審原告負擔。
    理  由
一、按提起再審之訴，應依行政訴訟法第277條第1項第4款之規
    定表明再審理由，此為必須具備之程式。所謂表明再審理由
    ，必須指明確定判決有如何合於法定再審事由之具體情事，
    始為相當。倘僅泛言有何條款之再審事由，而無具體情事者
    ，尚難謂已合法表明再審理由。如未表明再審理由，法院無
    庸命其補正。
二、本件再審原告對於本院97年度判字第880號確定判決(下稱原
    判決)提起再審之訴，其再審意旨略以：現行行政罰法第4條
    已揭示行政罰之處罰法定主義，從而民法連帶責任及債務之
    觀念，在稅捐稽徵法及相關稅法未有明文規定得予適用或準
    用前，不得恣意類推適用於行政法之處罰，否則難謂與憲法
    保障人民權利及法律保留原則無違。而本件再審原告所提供
    之發票及報關文件均正確無誤，僅因強泰船務報關行疏未注
    意而誤以歐元申報，致使完稅價格少於以英鎊換算之完稅價
    格，詎再審被告依財政部90年3月12日台財稅字第090045132
    8號及92年11月5日台財稅字第0920065456號函釋，認定報關
    行之過失應依民法代理之規定直接對本人生效，即對於再審
    原告處以罰鍰，臺北高等行政法院94年度訴字3825號判決(
    下稱原審判決)竟予維持，揆諸上開說明，顯與現行稅法構
    成處罰要件及罰責對象有所牴觸。又原判決復認納稅義務人
    (即再審原告)對於申報稅捐輔助人(即報關行)之誠實履行行
    為，負擔監督義務，應對委請報稅之報關行人員之疏失，負
    擔監督不足之過失責任。惟現行關務法令並未賦予納稅義務
    人須對委託之報關行負監督義務，既無監督之義務，當不可
    推定再審原告有過失，從而再審被告恣意強加罰責，誠與司
    法院釋字第275號解釋及行政罰法第7條第1項規定有所違反
    。再者再審原告退而求其次，請求依據稅捐稽徵法第48條之
    2之第2項授權訂定之「稅務違章案件減免處罰標準」相關規
    定，以「情節輕微」來減輕罰鍰倍數，惟原判決卻以「裁罰
    基準之調整，非屬稅捐稽徵法第48條之3所稱之法律變更」
    作為駁回理由。然查「稅務違章案件減免處罰標準」法理上
    應屬稅捐稽徵法相關條文之一部分，從而依稅捐稽徵法第50
    條之3規定，並參酌行政罰法第5條從新從輕原則及行政法院
    86年2月19日庭長法官聯席會議決議意旨，本案排除稅捐稽
    徵法第48條之2之適用，顯與現行法規相悖等語，為其論據
    。經核再審原告雖以原判決有行政訴訟法第273條第1項第1
    款所定事由，對之提起再審之訴，惟再審訴狀所表明之再審
    理由，無非重申其對於前訴訟程序不服之理由；又原判決就
    「納稅義務人對於申報稅捐輔助人之誠實履行行為負有監督
    義務」及「不適用稅捐稽徵法第48條之2」二點，已詳為推
    演其法理論據，核與本件應適用之現行法規、解釋與判例並
    無牴觸，然再審意旨僅引述法條內容即為相反主張，實難謂
    已合法表明行政訴訟法第273條第1項第1款規定之具體情事
    ，依上開規定及說明，其再審之訴自非合法。
三、據上論結，本件再審之訴為不合法。依行政訴訟法第278條
    第1項、第104條、民事訴訟法第95條、第78條，裁定如主文
    。
中    華    民    國    98    年    2     月    20    日
                    最高行政法院第五庭
                        審判長法官  黃  璽  君
                              法官  張  瓊  文
                              法官  鄭  忠  仁
                              法官  劉  介  中
                              法官  吳  東  都
以  上  正  本  證  明  與  原  本  無  異
中    華    民    國    98    年    2     月    20    日
                              書記官  王  福  瀛


司法院資訊處製作；財團法人民間司法改革基金會備份。
